【裁判字號】    94,易,1018
【裁判日期】    950111
【裁判案由】    恐嚇
【裁判全文】
臺灣臺南地方法院刑事判決              94年度易字第1018號
    公  訴  人  臺灣臺南地方法院檢察署檢察官
    被      告  甲○○
上列被告因恐嚇案件，經檢察官提起公訴（94年度營偵字第1122
號），本院判決如下：
    主  文
甲○○以加害生命、身體之事，恐嚇他人致生危害於安全，處有
期徒刑肆月，如易科罰金，以佰元折算壹日。
    事  實
一、甲○○（綽號：臭頭）與乙○○本有嫌隙，於民國（下同）
    九十四年九月十二日晚上十時二十分許，甲○○在飲酒後，
    因看見乙○○甫騎乘腳踏車返回其位於臺南縣新營市○○街
    五一號住處，竟基於恐嚇之犯意，在武昌街及正義街口，乙
    ○○住處附近，將外型狀似祭祀用之七星劍（下簡稱：七星
    劍）一支自木質劍鞘中取出，並將劍鞘隨意棄置在路邊後，
    即持此七星劍往前將乙○○攔下，並舉劍大聲向乙○○恫嚇
    稱：「幹你娘」、「有膽不要跑」、「我要讓你死」（臺語
    ）等語（公然侮辱部分未據告訴），旋持劍朝乙○○身體方
    向揮砍，幸乙○○機警，順勢將所騎乘之腳踏車推向甲○○
    後，逕自拔腿沿武昌街、民權路方向竄跑，甲○○心有未甘
    ，仍持該劍在後追趕，並沿途叫罵「好膽不要走」（臺語）
    等語，達三、四百公尺之遠，以此加害生命、身體之事，恐
    嚇乙○○，致其心生畏懼，足生危害於乙○○之安全。而乙
    ○○之同居人鄭麗貞聞訊見狀，雖跟在甲○○後面意圖攔阻
    ，惟仍追趕不及。嗣甲○○雖因體力不支，無法追上乙○○
    而作罷，惟仍怒氣未消返回乙○○處所附近徘徊等候。迨警
    方據報前往處理，甲○○始拔腿逃逸，但仍為警於同日晚上
    十一時許，在臺南縣新營市○○路五二巷二二號旁逮獲，並
    在前述武昌街、正義街路口附近，扣得甲○○所掉落之拖鞋
    一只及木質劍鞘一支（長約四十九點五公分，寬約五點五公
    分）。
二、案經臺南縣警察局新營分局報請臺灣臺南地方法院檢察署檢
    察官偵查起訴。
    理  由
一、訊據被告甲○○固坦承其有與乙○○素有嫌隙，且於上揭時
    、地，因故與乙○○發生追逐情形，其並因而在上址遺落拖
    鞋一只，嗣為警在新營市○○路五二巷旁逮捕等情，但矢口
    否認有持前述七星劍攔下乙○○，還舉劍沿路追逐乙○○，
    並大聲恫稱：「幹你娘」、「有膽不要跑」、「我要讓你死
    」、「好膽不要走」（臺語）等語，辯稱：我沒有拿劍砍乙
    ○○，遺落之木質七星劍鞘我不知道是何人所有，我當天因
    為被乙○○追趕，所以才會在現場掉拖鞋云云。惟查：
    （一）證人即被害人乙○○於本院審理時結證稱：我於九十
          四年九月十二日騎腳踏車回家時，看見被告甲○○騎
          腳踏車，手拿七星劍過來，他等在我家附近，看見我
          回來，他就下車將七星劍抽出劍鞘，劍鞘隨手一扔，
          就攔下我，作勢要揮砍。我看見被告持劍向我砍，也
          來不及問，就把腳踏車推向他並跑掉。他繼續追我約
          三、四百公尺，因為他邊追邊停還邊罵，所以我看見
          他手中拿著劍，他罵我：「幹你娘」、「好膽不要走
          」、「我要讓你死」等語，我被他追，先沿武昌街跑
          ，跑到與民權路的交叉口左轉民權路，後來跑到民權
          路與三民路的交叉口時，我停下來看被告還在不在，
          我看見他往回走，沒有再追我了，我就沿民權路往三
          民路、仁愛街、武昌街慢慢走一圈繞回來，回家後鄭
          麗貞告訴我警察已經來了，並叫我回現場。我是後來
          到警局才看見被告的。被告在拿出七星劍時，我有看
          見劍身是金屬製的，劍呈現金屬色澤等語（見本院卷
          九十五年一月四日審判筆錄）。核與證人鄭麗貞於偵
          查中結證稱：我於九十四年九月十二日晚上，在（麗
          琴）檳榔攤看見被告甲○○，他不知道為什麼罵侯來
          發，我本來想要回家告訴乙○○，但走到家附近巷口
          時，乙○○剛好騎腳踏車回來，因為檳榔攤也在巷口
          斜對面，被告看到乙○○，就從黑色的劍鞘中掏出七
          星劍砍殺乙○○。乙○○見狀馬上把腳踏車推向被告
          ，讓他追著跑，他們追逐跑得很遠，跑到我看不到人
          。被告的劍鞘和拖鞋會掉在三民路與武昌街口路上，
          是因為被告要追被害人乙○○時，脫掉拖鞋，並把劍
          鞘丟在現場，被告追乙○○時，我聽到他罵說：「幹
          你娘」、「我要讓你死」、「不要跑」等語（見偵查
          卷第十二至十三頁）情節相符。參諸卷附之現場圖二
          紙（其中劍鞘、拖鞋位置圖上南北向之正義街誤載為
          三民路）及照片二紙，被告所遺落之拖鞋與現場留有
          之劍鞘相距甚近，且二者之位置均在武昌街、正義街
          口附近。另徵之劍鞘對一般人而言，使用機率本與拖
          鞋般之日常用品不同，衡諸常情，並不容易在路旁被
          發現，而本案被告所遺落之拖鞋位置，即在被查扣之
          劍鞘旁邊，故本院認為現場實際查獲情形，亦與證人
          乙○○、鄭麗貞上開證述情節核屬一致，則證人等之
          證述，應可採信。
    （二）被告雖辯稱：九十四年九月十二日當天晚上，鄭麗貞
          叫被告乙○○過來找我，我在麗琴檳榔攤有看見他從
          對面街走過來，我就跑了，所以拖鞋才會掉在正義街
          那邊。乙○○是從正義街走過來，我剛好從三民路往
          正義街跑，所以我們二人錯身而過。他在正義街作勢
          追我，但是沒有正式追，若是有，應該也只有追我約
          十步。我是從正義街跑回我位在和平路上的家，我家
          離正義街走路約要三分鐘。乙○○要找我時，我看見
          乙○○是一人空手而來，但因為他後面跟著三個人，
          我不知道他們是不是一夥的，只是後面三個人也沒有
          追我。我當天是後來要回現場找我的拖鞋時，才被警
          察抓到云云。然而，若依據被告前揭所辯，被害人侯
          來發既然是空手獨自前來，且僅是作勢追逐，又無實
          際發生追逐、逃跑情形，被告卻因遭被害人此「作勢
          要追逐」之行為，非但導致所穿拖鞋遺落現場未能拾
          取，且還因此未穿拖鞋跑回家後，始再返回現場，此
          顯然與常情甚不相符，而難採信。
    （三）綜上所述，被害人乙○○之指述，核與卷證資料均屬
          相符，而可採信。被告甲○○所辯，與常情矛盾，顯
          為卸責脫免之詞，並不足採。另扣得之木質劍鞘一支
          ，長約四十九點五公分，寬約五點五公分，此經本院
          當庭勘驗無誤，故由此可推論被告所持之上開七星劍
          ，必定為長寬均近似之武器，又其既係金屬製造，業
          據證人乙○○陳稱明確，如前所述，可知前開七星劍
          顯具相當之硬度及質量，若被害人突遭人執此劍在後
          追趕，當會有心生畏怖，感到害怕，自不殆言。此外
          ，復有扣押書、扣押物品清單各一紙、被害人與證人
          鄭麗貞所繪七星刀手繪圖二紙（所繪外型一致）及現
          場圖二紙附卷足稽。本件事證明確，被告上開恐嚇犯
          行，洵堪認定，應依法論科。
二、而被告甲○○以持出鞘之七星劍揮舞，同時口出惡言追逐被
    害人等加害生命、身體之事恐嚇被害人，已使被害人心生畏
    怖、恐懼、不安，達致生危害於被害人安全程度無疑，核其
    所為，係犯刑法第三百零五條之恐嚇罪。爰審酌被告已有恐
    嚇、妨害自由等多項前科（未構成累犯），此有臺灣高等法
    院前案紀錄表乙紙存卷可憑，素行非佳，其犯罪之動機、目
    的僅因本來即與被害人有細故舊怨，卻一時氣憤、無法克制
    情緒，而為上開恐嚇犯行，然其行為已造成被害人心理上之
    畏懼和不安，又其一再飾詞狡辯，不知反省，犯罪後之態度
    明顯不佳，難認其知所悔悟等一切情狀，量處如主文所示之
    刑，併諭知如易科罰金之折算標準，以示懲儆。
三、至於被告所持，用以犯罪之前開七星劍一支，因未扣案，且
    不能證明係被告所有；扣案木質劍鞘一支（長約四十九點五
    公分，寬約五點五公分），不能證明係被告所有，亦非供犯
    本案犯罪所用之物；扣案拖鞋一只，雖為被告所有，但核非
    供本案犯罪所用之物，均爰不依刑法第三十八條第一項第二
    款之規定宣告沒收，併此說明。
據上論斷，應依刑事訴訟法第二百九十九條第一項前段，刑法第
三百零五條、第四十一條第一項前段，罰金罰鍰提高標準條例第
一條前段、第二條，判決如主文。
本案經檢察官丙○○到庭執行職務。
中    華    民    國    95    年    1    月    11     日
                      刑事第六庭審判長法  官  張瑛宗
                                      法  官  陳映佐
                                      法  官  徐千惠
以上正本證明與原本無異。
如不服本判決，應於收受送達後10日內向本院提出上訴書狀（應
附繕本）。
                                      書記官  鄭秀美
中    華    民    國    95    年    1     月    11    日
中華民國刑法第305條
(恐嚇危害安全罪)
以加害生命、身體、自由、名譽、財產之事，恐嚇他人致生危害
於安全者，處2年以下有期徒刑、拘役或300元以下罰金。


司法院資訊處製作；財團法人民間司法改革基金會備份。
